臺灣臺北地方法院民事判決　　　　　　　96年度家訴字第12號
原　　　告　丁○○
　　　　　　乙○○
　　　　　　丙○○
　　　　　　戊○○
共　　　同
訴訟代理人　己○○
被　　　告　行政院國軍退除役官兵輔導委員會臺北市榮民服務
　　　　　　處
法定代理人　甲○○
訴訟代理人　楊俊雄律師
上列當事人間請求給付遺產事件，本院於中華民國96年4 月4 日
言詞辯論終結，判決如下：
    主  文
被告應給付原告丁○○、乙○○、丙○○、戊○○新臺幣捌拾萬
玖仟壹佰貳拾壹元，及自民國九十五年十一月十日起至清償日止
按週年利率百分之五計算之利息。
訴訟費用由被告負擔。
    事實及理由
一、原告主張：被繼承人朱煥光於民國92年8 月25日去世，朱煥
    光生前在臺灣地區並未結婚或育有子女，無法定繼承人。朱
    煥光在大陸地區則有一個姐姐朱小妮，朱小妮有4 個兒子丁○○、乙○○、丙○○及戊○○。而朱小妮未及聲明繼承，
    亦於94年11月20日死亡，則朱煥光之遺產，依法應先由朱小
    妮繼承後，再由朱小妮之繼承人即原告丁○○、乙○○、丙○○及戊○○繼承。爰依臺灣地區與大陸地區人民關係條例
    第66條第1 項規定，委任代理人以書面向本院為繼承之意思
    表示，請求被告即朱煥光之遺產管理人給付遺產。並聲明：
    請求被告給付原告丁○○、乙○○、丙○○、戊○○新臺幣
    （下同）80萬9,121 元及自起訴狀繕本送達被告之翌日起至
    清償日止依據法定週年利率百分之5 計算之利息。
二、被告則以：已故訴外人朱小妮係被繼承人朱煥光之妹妹，其
    對被繼承人朱煥光之遺產雖有繼承權，惟依法應於被繼承人
    朱煥光死亡後三年內，向被繼承人之住所地法院表明繼承，
    但朱小妮生前未就被繼承人朱煥光之遺產表示繼承前即已死
    亡，既未依法表示承認繼承，已無繼承之權利；同時原告亦
    非被繼承人朱煥光之法定繼承人，亦無代位繼承權，是原告
    等人自不得輾轉繼承之。並聲明：原告之訴駁回。
三、兩造不爭執之事實：
(一)被繼承人朱煥光於92年8 月25日亡故後，經裁定後指定被告
    為被繼承人朱煥光之遺產管理人。
(二)被繼承人朱煥光在大陸地區有一位胞姐即朱小妮，惟朱小妮
    於被繼承人朱煥光往生後，亦於94年11月20日亡故，同時未
    表示繼承被繼承人朱煥光之遺產。
(三)丁○○、乙○○、丙○○及戊○○均為朱小妮之子，故亦為
    朱小妮之法定繼承人。
四、得心證之理由：
（一）按大陸地區人民繼承臺灣地區人民之遺產，應於繼承開始
      3 年內，以書面向被繼承人住所地之法院為繼承之表示；
      逾期視為拋棄繼承。另按繼承，因被繼承人死亡而開始。
      繼承人自繼承開始時，除民法另有規定外，承受被繼承人
      財產上之一切權利義務。臺灣地區與大陸地區人民關係條
      例第66條第1 項、民法第1147條、第1148條本文分別定有
      明文。準此，繼承人於被繼承人死亡時，當然承受被繼承
      人財產上之一切權利義務，並無待於繼承人之承認。
（二）揆諸上開說明，大陸地區繼承人，於被繼承人死亡時起亦
      當然取得繼承權，惟因兩岸相隔，通訊困難，為期法律關
      係早日確定，以保障兩岸人民之權益，乃課大陸地區繼承
      人於繼承開始起3 年內為繼承之表示，否則即視為拋棄繼
      承，並非大陸地區之繼承人於為繼承表示時始取得繼承之
      權利，亦並未限制大陸地區人民不得為繼承權之拋棄，最
      高法院83年度臺上字第355 號、84年度臺上字第983 號裁
      判要旨、臺灣高等法院89年度家抗字第155 號裁定參照。
（三）本件朱小妮為被繼承人朱煥光之妹妹，除此之外，被繼承
      人死亡時尚無其他得為繼承之人，故朱小妮於被繼承人死
      亡後，當然繼承其財產上之一切權利義務，至於朱小妮之
      繼承人，於朱小妮死亡時，亦當然承受財產上之一切權利
      及義務。
（四）本件原告丁○○、乙○○、丙○○及戊○○主張其為朱小
      妮之子，彼等均別為朱小妮之繼承人，既為被告所不爭執
      ，並據提出繼承系統表、大陸地區河北省石家庄市公證處
      親屬關係證明書影本、財團法人海峽交流基金會證明書影
      本各一份為證，原告之主張應堪採信。
 (五)本件被繼承人朱煥光於92年8 月25日去世後，於被告處共
     計留有遺產現值80萬9,121 元，此有行政院國軍退除役官
     兵輔導委員會臺北市榮民服務處95年11月27日北市榮輔字
     第09 50018581 號書函在卷可參。而原告前以繼承人之地
     位於95年5 月11日向本院為繼承之表示，並向被告即朱煥
     光之遺產管理人聲明承認繼承，且經公示催告等情，分別
     有本院93年度聲繼字第39號通知、95年家抗字第55號、92
     年家催字第39 8號、被告95年10月234 日北市榮輔字第
     0950016793號書函影本可稽。則原告於朱煥光死亡之3 年
     內，在臺灣地區與大陸地區人民關係條例第67條第1 項規
     定之範圍內，請求繼承朱煥光之遺產，自有所據。
五、綜上所述，原告丁○○、乙○○、丙○○及戊○○既為朱小
    妮之繼承人，原告丁○○、乙○○、丙○○及戊○○均可繼
    承朱小妮財產上之一切權利及義務，朱小妮對朱煥光財產繼
    承之表示自得由原告等人為之，其於法定期間3 年內以書面
    向管轄法院為繼承被繼承人朱煥光在臺灣財產之表示，自屬
    有據。從而，原告丁○○、乙○○、丙○○及戊○○請求被
    告給付80萬9,121 元，及自起訴狀繕本送達之翌日即95年11
    月10日起至清償日止，按法定週年利率百分之5 計算之利息
    ，為有理由，應予准許。
六、至兩造其餘之攻擊或防禦方法，及未經援用之證據資料，經
    本院斟酌後，認為均不足以影響本判決之結果，自無一一詳
    予論述之必要，附此敘明。
七、訴訟費用負擔之依據：民事訴訟法第78條。
中　　華　　民　　國　　96　　年　　4 　　月　　11　　日
            臺北地方法院家事法庭法　官　彭南元
以上正本係照原本作成。
如對本判決上訴，須於判決送達後二十日之不變期間內，向本院
提出上訴狀。
中　　華　　民　　國　　96　　年　　4 　　月　　11　　日
                                書記官  尹遜言
